臺灣臺北地方法院小額民事判決
109年度北小字第3386號
原      告  董進忠  
被      告  林志宏  
訴訟代理人  楊明秀  
上列當事人間侵權行為損害賠償事件，經臺灣士林地方法院移送
前來，本院於民國110年10月18日言詞辯論終結，判決如下：
    主      文
被告應給付原告新臺幣柒仟零捌拾參元，及自民國一○九年六月
十六日起至清償日止，按年息百分之五計算之利息。
原告其餘之訴駁回。
訴訟費用新臺幣壹仟元，其中新臺幣貳佰元由被告負擔，餘由原
告負擔。
本判決原告勝訴部分得假執行。
　　事實及理由
一、原告主張：被告於民國107年4月7日11時19分許，騎乘車號0
    00-0000大型重型機車（下稱肇事機車），沿屏東縣車城鄉
    保新路由南往北方向行駛於慢車道，行經該路74之10號加油
    站前，適有原告駕駛及所有車號000-0000自用小客貨車（下
    稱系爭車輛）沿同向行駛於外車道，因被告騎乘大型重型機
    車違規行駛於慢車道、超速行駛、未注意車前狀況並隨時採
    取必要安全措施之過失，與系爭車輛發生碰撞，造成系爭車
    輛受損，原告因而支出修復費用新臺幣（下同）36,300元（
    零件14,100元、工資22,200元），其損害肇因於被告之過失
    行為，為此依侵權行為法律關係提起本訴。並聲明：被告應
    給付原告36,300元，及自起訴狀繕本送達翌日起至清償日止
    ，按年息5%計算之利息。
二、被告則以：當時原告駕駛車輛未讓直行車先行，貿然變換車
    道右轉進入加油站，才造成碰撞，本件事故係原告違規所致
    ；對行車事故鑑定會鑑定意見、桃園地院認定過失責任比例
    沒有意見等語，資為抗辯。並聲明：原告之訴駁回。
三、本院之判斷：
　㈠按因故意或過失，不法侵害他人之權利者，負損害賠償責任
    ；汽車、機車或其他非依軌道行駛之動力車輛，在使用中加
    損害於他人者，駕駛人應賠償因此所生之損害，民法第184
    條第1項前段、第191條之2本文定有明文。次按大型重型機
    車，比照小型汽車適用其行駛規定；大型重型機車在劃有快
    慢車道分隔線之道路行駛，除起駛、準備轉彎、準備停車或
    臨時停車，不得行駛慢車道；行車速度，依速限標誌或標線
    之規定，無速限標誌或標線者，應依下列規定：一、行車時
    速不得超過50公里。但在設有快慢車道分隔線之慢車道，時
    速不得超過40公里；汽車行駛時，駕駛人應注意車前狀況及
    兩車並行之間隔，並隨時採取必要之安全措施，道路交通安
    全規則第99之1條、第95條第2項、第93條第1項第1款、第94
    條第3項定有明文。原告主張之前揭事實，業據其提出道路
    交通事故當事人登記聯單、交通部公路總局高雄區監理所屏
    澎區車輛行車事故鑑定會鑑定意見書（下稱行車事故鑑定意
    見書）等件為證，並有屏東縣政府警察局恆春分局109年4月
    15日恆警交字第10930591600號函附道路交通事故初步分析
    研判表、現場圖、調查報告表、談話紀錄表、車輛詳細資料
    表、事故現場及車損照片等件（見士小調卷第17至35頁）可
    佐，且被告對於其駕駛肇事機車違規行駛於慢車道、行車速
    度超過40公里、未注意車前狀況而具有過失一情，並不爭執
    ，行車事故鑑定意見書亦同此認定，則原告主張就系爭車輛
    受損被告應負侵權行為損害賠償責任，應屬有據。
　㈡次按不法毀損他人之物者，被害人得請求賠償其物因毀損所
    減少之價額，民法第196條定有明文；又按物被毀損時，被
    害人除得依民法第196條請求賠償外，並不排除民法第213條
    至第215條之適用。依民法第196條請求賠償物被毀損所減少
    之價額，得以修復費用為估定之標準，但以必要者為限（例
    如︰修理材料以新品換舊品，應予折舊，最高法院77年度第9
    次民事庭會議決議參照）。查原告主張系爭車輛修理費用為
    36,300元（零件14,100元、工資22,200元），此有估價單、
    修復照片在卷可稽，應堪採信。又零件修復既以新零件更換
    被損害之舊零件，在計算損害賠償額時，應將零件折舊部分
    予以扣除，依行政院所頒固定資產耐用年數表及固定資產折
    舊率之規定，非運輸業用小客貨車之耐用年數為5年，依定
    率遞減法每年折舊369/1000，但最後折舊總和不得超過該資
    產成本的9/10。查系爭車輛於102年3月（推定15日）出廠，
    有行照可憑（見本院卷第41頁），迄至車禍發生受損時即10
    7年4月7日，系爭車輛使用已逾耐用年限，該車零件部分扣
    除折舊後僅得請求1/10數額即1,410元（＝14,100元×1/10）
    ，此外加計工資22,200元，系爭車輛修復必要費用共計23,6
    10元（＝1,410元＋22,200元），逾此範圍之請求，則屬無據
    。
　㈢末按損害之發生或擴大，被害人與有過失者，法院得減輕賠
    償金額，或免除之，民法第217條第1項定有明文。被告抗辯
    原告應負七成肇事責任等語。本件車禍事故之發生，被告固
    有前開過失，然原告駕駛系爭車輛於多車道右轉彎時，未禮
    讓直行車即肇事機車先行，貿然右轉而肇致本件事故發生，
    被告因而人車倒地，受有左上肢擦挫傷之傷害，原告過失傷
    害犯行，業經臺灣桃園地方法院判處拘役15日，如易科罰金
    ，以新臺幣1,000元折算1日，有該院108年度桃交簡字第161
    0號刑事簡易判決在卷可參；又被告因本件事故受有損害，
    於另案向本件原告請求侵權行為損害賠償，經臺灣桃園地方
    法院以109年度桃簡字第855號判決董進忠應給付林志宏38,3
    70元，及自109年4月11日起至清償日止，按年息5%計算之利
    息，嗣董進忠不服提起上訴，該院上訴審合議庭以109年度
    簡上字第276號判決（下稱前案判決）上訴駁回，而告確定
    ，有各該判決在卷可參，前案審理時就系爭事故發生兩造過
    失責任分擔一節，同一當事人已為充分攻防，法院亦為實質
    審理判斷，且無顯然違背法令情形，前案判決就此已發生爭
    點效，本院為後訴法院就前開爭點之認定，應受前案判決之
    拘束。至原告於本院審理時另提出加油站監視錄影光碟，經
    本院當庭勘驗結果如下：「2018/04/07  11：20：27畫面左
    上角出現黑色休旅車變換車道後，緩慢朝加油站方向行駛。
    2018/04/07  11：20：29一輛重機速度很快，行駛於休旅車
    後方。畫面因有加油站樑柱阻擋，無法看見兩車碰撞情形。
    2018/04/07  11：20：31該輛重機衝向加油站，重機后座乘
    客摔落地面，有物品掉落。」，有勘驗筆錄在卷可憑（見本
    院卷第137頁），核與前案判決認定原告駕駛系爭車輛行駛
    於快車道，欲右轉進入加油站，未讓直行車（即行駛於慢車
    道之肇事機車）先行，貿然變換車道而有過失，因而發生碰
    撞等情相符，原告主張其駛入加油站10秒後才遭肇事機車碰
    撞云云，並非可採。原告提出前開新訴訟資料並不足以推翻
    前案判決所為之判斷，依前案判決事實及理由欄四、㈢認定
    ：「...本院綜合上情，並審酌系爭事故發生當時情況及被
    告（按即董進忠）就系爭事故發生之原因力之強弱與過失之
    輕重等情節，認被上訴人（按即林志宏）應負擔30%，上訴
    人（按即董進忠）應負擔70%之過失責任，始為公允。」。
    依上開說明，原告就本件事故之發生與有過失，被告賠償金
    額應按上開比例減免之，則原告得請求被告給付損害賠償金
    額，依前開說明應減為7,083元（＝23,610元×0.3），逾此範
    圍之請求，即屬無據。
　㈣因本件係屬侵權行為損害賠償之債，給付並無確定期限，又
    係以支付金錢為標的，則原告依民法第229條第2項規定，請
    求被告給付自起訴狀繕本送達翌日即109年6月16日（見本院
    卷第17頁）起至清償日止，按年息5%計算之遲延利息，於法
    有據。
四、綜上，原告依侵權行為法律關係請求被告給付7,083元，及
    自109年6月16日至清償日止，按年息5%計算之利息，為有理
    由，應予准許；逾此範圍之請求，為無理由，應予駁回。
五、本件原告勝訴部分係依小額訴訟程序所為被告敗訴之判決，
    依民事訴訟法第436條之20規定，應職權宣告假執行。
六、本件事證已臻明確，原告其餘攻擊防禦方法及所提證據，核
    與判決結果不生影響，爰不逐一論列。
七、訴訟費用負擔之依據：民事訴訟法第79條。依職權確定訴訟
    費用額為1,000元（第一審裁判費），其中200元由被告負擔
    ，餘由原告負擔。
中　　華　　民　　國　　110 　年　　11　　月　　12　　日
                  臺北簡易庭  法  官　張瓊華
以上正本係照原本作成。
如不服本判決，須以違背法令為理由，於判決送達後20日內向本
庭（臺北市○○區○○○路0段000巷0號）提出上訴狀。如委任律師提
起上訴者，應一併繳納上訴審裁判費。
中　　華　　民　　國　　110 　年　　11　　月　　12　　日
                              書記官　賴敏慧
附錄：
一、民事訴訟法第436條之24第2項：
    對於小額程序之第一審裁判上訴或抗告，非以其違背法令為
    理由，不得為之。
二、民事訴訟法第436條之25：
    上訴狀內應記載上訴理由，表明下列各款事項：
  ㈠原判決所違背之法令及其具體內容。
  ㈡依訴訟資料可認為原判決有違背法令之具體事實。